---
title: '流水化常规建模步骤：stremlineR包'
author: "黄剑华"
date: "2016/08/27"
output:
  slidy_presentation:
    duration: 60
    fig_height: 5
    fig_width: 7
    incremental: yes
---

```{r, include=FALSE}
rm(list = ls())
# dir <- 'F:/Projects/Rpackage/streamlineR'
knitr::opts_chunk$set(echo = TRUE, warning=FALSE, message=FALSE)
```


## 安装R包
<ul class = "incremental">
**安装依赖**
```{r, eval=FALSE}
# If the default mirror is blocked, choose another mirror to install R packages, 
# chooseCRANmirror()
sapply(c('dplyr', 'car', 'caret', 'e1071', 'knitr', 'reshape2', 'corrplot','rpart', 
  'scales', 'shiny', 'survival', 'gridExtra', 'devtools', 'pec', 'MASS', 'pROC', 
  'manipulate', 'shiny'), 
  install.packages)
```

**加载依赖包**
```{r, eval=FALSE}
# Load pacakges
sapply(c('dplyr', 'car', 'caret', 'e1071', 'knitr', 'reshape2', 'corrplot','rpart', 
  'scales', 'survival', 'gridExtra', 'devtools', 'pec', 'MASS', 'pROC', 
  'manipulate', 'shiny'), 
  require, character.only = TRUE)
```


```{r,include=FALSE}
# shinyapp can not recognizes the libraries needed if they are load all together  
# with the sapply function as above. The library must be load one by one!
library(dplyr)
library(car)
library(caret)
library(e1071)
library(knitr)
library(reshape2)
library(corrplot)
library(rpart)
library(scales)
library(survival)
library(gridExtra)
library(devtools)
library(pec)
library(MASS)
library(pROC)
library(manipulate)
library(shiny)
library(streamlineR)
```

**从GitHub上安装`streamlineR`**
```{r,eval=FALSE}
# Ff the install_github does not work, you can download the package from github,
# and then install the package locally: 
# https://api.github.com/repos/JianhuaHuang/streamlineR/zipball/master 
devtools::install_github('JianhuaHuang/streamlineR')
library(streamlineR)
```
</ul>

## 数据准备(Survival PBC数据集)
<ul class = "incremental">
**加载数据**
```{r}
dt <- survival::pbc %>%
  transmute(age = round(age), gender = sex, platelet, stage = as.character(stage), 
    time, status = as.numeric(status %in% c(1, 2))) %>%
  filter(!is.na(stage))

set.seed(1111)  # reproducible
dt <- dt[sample(nrow(dt), 10000, replace = T), ]
row.names(dt) <- NULL
dim(dt)
str(dt)
head(dt)
```

**把数据分成训练数据跟测试数据**
```{r}
set.seed(1111)
ind.train <- createDataPartition(dt$status, p = .7, list = FALSE)
dt.train <- dt[ind.train, ]
dt.test <- dt[-ind.train, ]
row.names(dt.train) <- NULL
row.names(dt.test) <- NULL
dim(dt.train)
dim(dt.test)

# preserve the original values
dt.train.bk <- dt.train
dt.test.bk <- dt.test
```
</ul>


## 基于单变量回归的数据分箱: `bin.knn`
<ul class = "incremental">
```{r}
bin.knn(status ~ platelet, data = dt.train, n.group = 5, min.bucket = 0.05)
```


```{r,eval=FALSE}
manipulate(bin.knn(status ~ platelet, data = dt.train, n.group, min.bucket),
  n.group = slider(1, 10, step = 1, initial = 5, label = 'Number of Groups'),
  min.bucket = slider(0.01, .2, step = 0.01, initial = 0.05,
    label = 'Minimum Bucket'))
```


```{r,echo=FALSE, eval=TRUE}
inputPanel(
  sliderInput("n_group", label = 'Number of Groups',
              min = 1, max = 9, value = 5, step = 1, ticks = FALSE),
  sliderInput("min_pop", label = 'Minimum Bucket',
              min = 0.01, max = .2, value = .05, step = .01, ticks = FALSE)
)

renderPlot({
  bin.knn(formula = status ~ platelet, data = dt.train.bk, 
    n.group = input$n_group, min.bucket = input$min_pop)
})
```

如果上图不能正确显示，请刷新网页
</ul>

## 基于决策树的数据分箱: `bin.rpart` 
<ul class = "incremental">
**决策树算法（递归分割）**: `rpart` (recursive partitioning)
```{r}
rpart(formula = status ~ age, data = dt.train, 
  control = rpart.control(minbucket = .01 * nrow(dt.train)))
```

**逻辑回归分箱**
```{r}
lg.bin.age <- bin.rpart(formula = status ~ age, data = dt.train, 
  rcontrol = rpart.control(minbucket = .01 * nrow(dt.train)))

str(lg.bin.age)

lg.bin.platelet <- bin.rpart(formula = status ~ platelet, data = dt.train, 
  rcontrol = rpart.control(minbucket = .01 * nrow(dt.train)))
```


**生存模型分箱**
```{r}
## complexity parameter (cp) = 0.01
surv.bin.age <- bin.rpart(formula = Surv(time, status) ~ age, data = dt.train,
  rcontrol = rpart.control(minbucket = .01 * nrow(dt.train)))  
```


**自动寻找合适的分箱数**

```{r,echo=FALSE,fig.width=6, eval=TRUE}
inputPanel(
  sliderInput("cp", label = 'cp', min = 0.001, max = .03,
    value = .01, step = .001, ticks = FALSE)
)

renderPrint({
  rs <- bin.rpart(formula = Surv(time, status) ~ age, data = dt.train.bk,
    rcontrol = rpart.control(cp  = input$cp, minbucket = .01 * nrow(dt.train.bk))) 
})
```


```{r}
surv.bin.age2 <- bin.rpart(formula = Surv(time, status) ~ age, data = dt.train,
  rcontrol = rpart.control(minbucket = .01 * nrow(dt.train)), n.group = 3:7)
```


**替换数值型变量**
```{r}
# We don't need the time column anmore, delete it in both dt.train and dt.test
dt.train <- dplyr::select(dt.train, -time)  
dt.test <- dplyr::select(dt.test, -time)
head(dt.train)
dt.train$age <- lg.bin.age$bins
dt.train$platelet <- lg.bin.platelet$bins
head(dt.train)
```
</ul>


## 分组统计： `level.stat`
<ul class = "incremental">
```{r}
col.x <- c('age', 'gender', 'platelet', 'stage')
stat.train <- level.stat(dt.train, x = col.x, y = 'status')
head(stat.train)
```
</ul>

## 可视化分组统计结果: `ggstat`
<ul class = "incremental">
**利用默认值作图**
```{r}
ggstat(data = stat.train, var = "Variable.IV", x = "Group", y = "Rate.1", 
    y.label = "Perc.1", y.label.col = "red", y.title = NULL, 
    bar.col = "cornflowerblue", width = "Rate.group", width.label = "Perc.group", 
    width.label.col = "black", ncol = NULL, theme = 'classic', background = "white")
```

**统一条形宽度**
```{r}
ggstat(stat.train, width = .2)
```

**用WOE作图**
```{r,fig.height=3}
ggstat(stat.train, y = 'WOE', y.label = 'WOE.round', width = .2, 
  width.label = NULL, ncol = 4)
```
</ul>

## 利用WOE代替分类变量: `replace.woe`
<ul class = "incremental">
```{r}
replace.woe(data = dt.train, stat = stat.train, replace = FALSE) %>%
  head

dt.train <- replace.woe(data = dt.train, stat = stat.train, 
  replace = TRUE)
head(dt.train)
```
</ul>

## 自变量间的相关性：`ggcorr`
<ul class = "incremental">
```{r}
cor.mat <- cor(dt.train[, col.x])
corrplot(cor.mat)
ggcorr(cor.mat)

# Random example
set.seed(1111)
data.random <- matrix(runif(100), 10)
colnames(data.random) <- paste('Variable', 1:10)
cor.random <- cor(data.random)

ggcorr(cor.random)  # default output
ggcorr(cor.random, var.position = 'diagonal', add.legend = FALSE)
ggcorr(cor.random, lower = TRUE)
ggcorr(cor.random, lower = TRUE, var.position = 'diagonal', high = 'blue', 
  low = 'green')
```
</ul>

## 建立逻辑(logistic)回归模型
<ul class = "incremental">
**全模型**
```{r}
lg <- glm(status ~ ., dt.train, family=binomial(link='logit'))
summary(lg)
```

**分步(stepwise)变量筛选**
```{r}
lg.aic <- stepAIC(lg, k =  qchisq(0.05, 1, lower.tail=F))   # p to enter: 0.05
summary(lg.aic)

data.frame(vif(lg.aic))
```
</ul>

## 测试集数据准备: `bin.custom & replace.woe`
<ul class = "incremental">
**数据分箱**: `bin.custom`
```{r}
head(dt.test)
dt.test$age <-  bin.custom(dt.test$age, cut.p = lg.bin.age$cut.points)
dt.test$platelet <- bin.custom(dt.test$platelet, cut.p = lg.bin.platelet$cut.points)
head(dt.test)
```


**利用WOE代替分类变量**: `replace.woe`
```{r}
dt.test <- replace.woe(dt.test, stat = stat.train, replace = TRUE)
head(dt.test)
```
</ul>

## 检测模型性能: `perf.auc & perf.decile`
<ul class = "incremental">
**基于AUC的性能检测**: `perf.auc`
```{r}
perf.auc(model = lg.aic, dt.train, dt.test)
```


**基于十分位的性能检测**: `perf.decile`
```{r}
pred.test <- predict(lg.aic, newdata = dt.test, type = 'response')
perf.decile(actual = dt.test$status, pred = pred.test, add.legend = TRUE)
```
</ul>


## 回归系数转换成原始0/1率: `coef2rate`
<ul class = "incremental">
```{r}
summary(lg.aic)
pred.stat <- coef2rate(data = dt.test, model = lg.aic, 
  stat = stat.train, force.change = TRUE)
head(pred.stat)

ggstat(pred.stat, y = 'Pred.Rate.1', y.label = 'Pred.Perc.1')
```
</ul>

## 参考(reference)：
* streamlineR package information: https://github.com/JianhuaHuang/streamlineR 
* Submit bug: http://github.com/JianhuaHuang/streamlineR/issues


